臺灣嘉義地方法院交通事件裁定　九十六年度交聲字第一二九號
原處分機關　交通部公路總局嘉義區監理所
異　議　人
即受處分人　甲○○
　　　　　　　　　　號
上列異議人因違反道路交通管理處罰條例案件，對於交通部公路
總局嘉義區監理所中華民國九十六年四月二十三日所為之裁決處
分（處分案號：嘉監裁字第裁七○－Ｌ00000000號）聲
明異議，本院裁定如下：
    主  文
原處分撤銷。
甲○○汽車駕駛人轉彎時，在轉彎前未使用方向燈，處罰鍰新臺
幣壹仟伍佰元，並記違規點數壹點；又汽車駕駛人，駕駛汽車有
違反道路交通管理處罰條例之行為，經交通勤務警察制止時，拒
絕停車接受稽查而逃逸，處罰鍰新臺幣伍仟元，並記違規點數壹
點。
    理  由
一、原處分意旨略以：異議人即受處分人甲○○於民國九十六年
    一月十日下午四時三十一分許，駕駛車牌號碼六一○○－Ｐ
    Ｌ號自小客車，行經嘉義市○○路與啟明路之交岔路口轉彎
    時，在轉彎前未使用方向燈，及不服從交通勤務警察稽查之
    違規行為，而依道路交通管理處罰條例第四十八條第一項第
    一款及第六十條第一項等規定，裁處異議人罰鍰共計新臺幣
    （下同）七千八百元。
二、聲明異議意旨則略以：異議人於九十六年一月十日下午四時
    三十一分許，駕駛車牌號碼六一○○－ＰＬ號自小客車，行
    經嘉義市○○路與大雅路口等待紅綠燈時。當時乃跟隨一輛
    貨車等待綠燈，嗣綠燈亮時，異議人亦在有使用左轉方向燈
    情況下合法左轉行駛至大雅路上，詎當時之交通勤務警察卻
    莫名指稱異議人在轉彎時未使用方向燈即左轉，且經指揮喻
    停車，未停而逃逸，此乃莫謬之指稱，查觀嘉義市警察局所
    提供之照片九張，雖照片中交通勤務警察有吹笛指揮停車，
    但另觀照片編號四，足顯異議人駕駛之車輛緊跟隨前輛貨車
    行駛至大雅路上，而當時異議人皆相當遵守交通規則駕駛車
    輛行駛於道路上，並無任何違規行為，故以為該交通勤務警
    察乃對其他車輛吹笛指揮，始未停車受查，且照片中亦無見
    異議人於行車轉彎時未使用方向燈，故原處分機關不能僅憑
    交通勤務警察單方面之指稱，及片面照片即認定異議人於駕
    駛車輛時有違規之事實，而逕行懲處，此顯不公，交通勤務
    警察應負起舉證責任，乃提起本件異議云云。
三、按汽車駕駛人轉彎時，在轉彎前未使用方向燈者，處六百元
    以上一千八百元以下罰鍰，並記違規點數一點；汽車駕駛人
    ，駕駛汽車有違反本條例之行為，經交通勤務警察或依法令
    執行交通稽查任務人員制止時，不聽制止或拒絕停車接受稽
    查而逃逸者，除按各該條規定處罰外，處三千元以上六千元
    以下罰鍰，並記違規點數一點。道路交通管理處罰條例第四
    十八條第一項第一款、第六十條第一項及第六十三條第一項
    第一款分別定有明文。
四、經查：
（一）異議人駕駛上開自小客車，於上開時地左轉彎時，有交通
      勤務警察吹笛指揮停車之情，業據異議人於聲明異議狀中
      坦白承認，此外並有九十六年一月十日嘉義市警察局舉發
      違反道路交通管理事件通知單、原處分機關九十六年四月
      二十三日嘉監裁字第裁七○－Ｌ00000000號裁決
      書、嘉義市警察局第二分局九十六年二月二日嘉市警二交
      字第○九六○○二一五四一號函等附卷可稽，堪認屬實。
（二）又按交通勤務警察或依法令執行交通稽查任務人員，開單
      舉發違反道路交通管理處罰條例所列之違規事實，經公路
      主管機關或警察機關所為之裁決處罰，本質上為行政處分
      ，係公務員基於職務上權力，依法就特定之具體事件所為
      ，並具有公法上效果之單方行政行為。而根據公務員為公
      法上行為具有公信力之原則，立法者乃於道路交通管理處
      罰條例及高速公路交通管制規則等交通法規中制定相關規
      定，使交通勤務警察或依法令執行交通稽查任務人員，在
      特殊情形下，當場不能或不宜攔截製單舉發時，得當機處
      置而就違規事實予以逕行舉發（參見道路交通管理處罰條
      例第七條之二等規定），以達成維護交通秩序及公共安全
      之行政目的。反之，若謂公務員之一切行政行為，均需預
      留充分之證據，以證明其所認定之事實為真，則國家行政
      勢必受到相當程度之阻礙，而且相關行政目的亦難以順利
      達成，故刑事訴訟法中就犯罪證據有關之規定，與屬於行
      政秩序罰之交通違規裁罰本旨不相符合之部分，自不在得
      以準用之列。從而，交通違規行政爭訟之舉證責任原理，
      應非如刑事案件中，必須超越任何合理懷疑，始可為有罪
      判決之嚴格證明程度，而係應與民事訴訟之舉證責任原理
      相類似，亦即，基本上應就行政機關與人民所各自主張有
      利於己之事實，分配其應盡之舉證責任，而非逕予適用刑
      事訴訟法上之「無罪推定」原則，此觀諸行政訴訟法第一
      百三十六條，規定行政訴訟程序準用民事訴訟法第二百七
      十七條舉證責任分配原則之立法意旨，即可明瞭。
（三）而據該交通勤務警察表示：本案六一○○－ＰＬ號自小客
      車確於單記時間在新生、啟明、大雅路口未依規定使用方
      向燈，逕自隨前車轉彎行駛，經警指揮鳴笛停車受檢，該
      駕駛人拒停且未依規定使用方向燈逕自變換車道超越前車
      逃逸，違規事實明確等語，有上開嘉義警察局第二分局函
      可憑，並檢附事後所調取該交岔路口現場監錄系統擷取之
      連續鏡頭照片九張為證。而觀之該等照片，其中共有六張
      畫面照片明白顯示於九十六年一月十日下午四時三十分五
      十八秒在大雅路往東方向，交通勤務警察口含哨子、目視
      前方、右手平舉向前指，另有一張畫面照片顯示，於三十
      分五十九秒，上開自小客車出現在畫面，該交通勤務警察
      並目視該自小客車，最後有二張畫面照片，於三十一分零
      秒，該自小客車迅速切換車道駛離，交通勤務警察仍目視
      該自小客車等情，況異議人亦於聲明異議狀中坦陳當時確
      有見到交通勤務警察吹笛指揮停車，顯見該交通勤務警察
      當時確有制止、指揮停車之行為，且該制止、指揮行為確
      係針對當時駕駛該自小客車之異議人無誤；又倘異議人駕
      駛上開自小客車無何違規行為，該交通勤務警察斷無不顧
      將影響當時之交通順暢，仍吹笛且以手指揮制止並要求異
      議人停車接受稽查之理，是交通勤務警察上開所述，核與
      監視畫面照片所顯示之現場情形相符，自堪認屬實，異議
      人確有於上開時地汽車駕駛人轉彎時，在轉彎前未使用方
      向燈，及汽車駕駛人，駕駛汽車有違反道路交通管理處罰
      條例之行為，經交通勤務警察制止時，拒絕停車接受稽查
      而逃逸等違規行行為，應堪認定。
五、綜上所述，異議人於前述時、地，駕駛上開自小客車轉彎時
    ，在轉彎前未使用方向燈，及汽車駕駛人，駕駛汽車有違反
    道路交通管理處罰條例之行為，經交通勤務警察制止時，拒
    絕停車接受稽查而逃逸等違規行行為，均可認定，異議人否
    認有上開違規行為，並請求交通勤務警察再提出其他證據云
    云，雖無理由，然查，本案業經交通部公路總局嘉義區監理
    所，另定到案日期為九十六年三月一日，是異議人未依規定
    繳納罰鍰或到案聽候裁決，而原處分機關逕為裁決之九十六
    年四月二十三日，係逾越應到案期限三十日以上六十日以內
    ，依違反道路交通管理事件統一裁罰基準表，應分別裁處一
    千五百元，並記違規點數一點及五千元，並記違規點數一點
    。原處分機關誤裁處共七千八百元，並漏未適用道路交通管
    理處罰條例第六十三條第一項第一款規定，記違規點數，經
    核尚非適當，故仍應由本院裁定將原處分予以撤銷。然如前
    述，異議人之上開違規事實既皆可認定，故本院仍應依照道
    路交通管理處罰條例第四十八條第一項第一款、第六十條第
    一項及第六十三條第一項第一款等規定及違反道路交通管理
    事件統一裁罰基準表，另為異議人如主文第二項所示之諭知
    ，以資適法。
六、據上論斷，應依道路交通案件處理辦法第二十條前段，裁定
    如主文。
中　　華　　民　　國　九十六　年    九　　月　二十七　日
                  交通法庭  法　官　吳育霖
上列正本證明與原本無異。
如不服本裁定，應於裁定送達後5日內向本院提出抗告狀（應附
繕本）。
中　　華　　民　　國　九十六　年　  九　　月  二十七　日
                                書記官  林美芳
